臺灣新竹地方法院刑事判決　　　　　九十六年度交易字第四號
公　訴　人　臺灣新竹地方法院檢察署檢察官
被　　　告　甲○○
上列被告因業務過失致死案件，經檢察官聲請簡易判決處刑（九
十五年度偵字第六０三一號）及移送併案審理（九十五年度偵字
第六三三四號，為事實上同一案件），嗣經本院改依通常程序審
理後，再經合議庭裁定進行簡式審判程序，本院判決如下：
    主  文
甲○○從事業務之人，因業務上之過失致人於死，處有期徒刑柒
月。
    事  實
一、甲○○係汽車駕駛人，受僱於志竹實業有限公司（以下簡稱
    為志竹公司）擔任預拌水泥車大貨車司機，負責以駕駛預拌
    水泥車大貨車載運水泥為業，為從事駕駛業務之人。緣其於
    民國九十五年七月二十八日上午，駕駛車牌號碼七一六－Ｒ
    Ｗ號預拌水泥車大貨車載運水泥，自設於苗栗縣頭份鎮之志
    竹公司出發，迨同日上午九許二十二分許，沿新竹竹市○○
    路由東往西行駛至西大路右轉竹光路交叉路口時，應注意並
    能注意汽車行駛至交叉路口，轉彎車應注意有無直行車，應
    讓直行車先行，而依當時之路況係晴天、有日間自然光線，
    且路面為乾燥之柏油路面，無障礙物、無缺陷，視距良好，
　　並無不能注意之情形，詎竟疏未注意及此，乃未發現適有同
  　向直行騎乘「慢車」腳踏車之洪邱菊廷直行，而逕行右轉彎
    ，遂當場擦撞騎乘腳踏車直行之洪邱菊廷，使洪邱菊廷人車
    倒地，再遭其駕駛之車牌號碼七一六－ＲＷ號預拌水泥車大
    貨車碾壓，致洪邱菊廷因受有胸腹部鈍力外傷合併兩下肢廣
    泛性外傷等傷害，而當場傷重死亡。嗣其肇事後，乃在犯罪
    未發覺前，隨即委請他人打電話報警自首申告犯罪，且報明
    姓名，並在現場等候，旋向到場處理之該管公務員即新竹市
    警察局交通隊第一分隊警員徐孟文再度自首申告犯罪，且陳
    述肇事之經過，而接受裁判。
二、案經新竹市警察局第一分局報告臺灣新竹地方法院檢察署檢
    察官相驗後自動檢舉偵查聲請簡易判決處刑（嗣經本院改依
　　通常程序審理後，再經合議庭裁定進行簡式審判程序審理）
    。
    理  由
壹、認定犯罪事實所憑之證據及認定之理由：
一、被告之自白：上揭事實業據被告迭於警訊、偵查中及本院審
    理時供認不諱。
二、亞興水泥製品股份有限公司過磅單、車牌號碼七一六－ＲＷ
    號預拌水泥車大貨車行車執照影本：（參九十五年度相字第
    四七七號卷P.11、15）：足證被告自白受僱於志竹公司擔任
　　預拌水泥車大貨車司機，負責以駕駛預拌水泥車大貨車載運
　  水泥為業等情，確與事實相符。
三、道路交通事故調查報告表（一）（二）、道路交通事故現場
    圖及現場照片九十六幀（參九十五年度相字第四七七號卷P.
    16-26、56-76）：足證案發時之路況係晴天、有日間自然光
    線，且路面為乾燥之柏油路面，無障礙物、無缺陷，視距良
    好，並無不能注意之情形。
四、臺灣新竹地方法院檢察署相驗屍體證明書、驗斷書、相驗照
    片二十幀、法務部調查局九十五年八月三十一日調科肆字第
    ０九五００四０一一０號鑑定通知書暨DNA型別鑑定紀錄表
    、內政部警政署刑事警察局九十五年九月七日刑醫字第０九
    五０一一七一０五號鑑驗通知書暨刑事案件採驗紀錄表（參
    九十五年度相字第四七七號卷P.40-47、77-87、100-101、
    105-106）：足以證明被害人確為洪邱菊廷，且被害人洪邱
    菊廷確因本件車禍造成因受有胸腹部鈍力外傷合併兩下肢廣
    泛性外傷等傷害，而當場傷重死亡。
五、新竹市○○○道路交通事故肇事人自首情形紀錄表：足證被
    告肇事後，即在犯罪未發覺前，隨即委請他人打電話報警自
　　首申告犯罪，且報明姓名，並在現場等候，旋向到場處理之
  　該管公務員即新竹市警察局交通隊第一分隊警員徐孟文再度
    自首申告犯罪，且陳述肇事之經過，而接受裁判一節屬實。
六、臺灣省竹苗區車輛行車事故鑑定委員會九十五年九月二十七
    日竹苗區九五０五七五號號鑑定意見書：鑑定結果認本件車
    禍之發生，係被告駕駛車牌號碼七一六－ＲＷ號預拌水泥車
    大貨車右轉彎時未讓右側之被害人洪邱菊廷騎乘之「慢車」
    腳踏車直行車先行，為肇事主因，經核與本院所為之認定大
    致相符。
七、按汽車行駛至交叉路口，轉彎車應讓直行車先行，道路交通
    安全規則第一百零二條第一項第七款定有明文。被告為汽車
    駕駛人，自應遵守上開規定。惟被告應注意並能注意前開規
    定事項，又無不能注意之情事，竟於行駛至交叉路口時，疏
    未注意有無直行車，乃未發現適有同向直行騎乘「慢車」腳
    踏車之被害人洪邱菊廷直行，而逕行右轉彎，遂當場擦撞騎
    乘「慢車」腳踏車直行之被害人洪邱菊廷，使被害人洪邱菊
    廷人車倒地，因而肇致本件車禍，足見被告就本件車禍之發
    生確有過失甚明。至被害人洪邱菊廷就本件車禍之發生是否
    亦與有過失，仍無解於被告過失罪責之成立。又被告就本件
    車禍之發生，既有前開之過失，而被害人洪邱菊廷亦確因本
    件車禍死亡，顯然被告之過失與被害人洪邱菊廷之死亡，確
    有相當之因果關係。
八、綜據前開事證，足證被告所為自白，確與事實相符。事證已
    臻明確，被告犯行洵堪認定。
貳、論罪及科刑之審酌：
一、所犯罪名：按被告受僱於志竹公司擔任預拌水泥車大貨車司
    機，負責以駕駛預拌水泥車大貨車載運水泥為業，自為從事
    駕駛業務之人，並於執行該駕駛業務時肇致本件車禍，自應
　　負業務過失之責。核被告為從事駕駛業務之人，因業務上之
  　過失致人於死，所為係犯刑法第二百七十六條第二項之業務
　　過失致人於死罪。
二、自首減輕其刑：被告肇事犯罪後，即在犯罪未發覺前，隨即
    委請他人打電話報警自首申告犯罪，且報明姓名，並在現場
　　等候，旋向到場處理之該管公務員即新竹市警察局交通隊第
　  一分隊警員徐孟文再度自首申告犯罪，且陳述肇事之經過，
    而接受裁判，顯然自首動機單純，爰依刑法第六十二條前段
    自首之規定，減輕其刑。
三、量刑：爰審酌被告為從事駕駛業務之人，就一定駕駛危險之
    認識能力應較一般常人為高，故客觀上從事駕駛業務之人避
    免發生一定駕駛危險之期待可能性亦較常人為高，然被告乃
    於駕駛預拌水泥車大貨車右轉彎時，竟未注意及右側是否尚
    有直行車，而應讓直行車先行，致因未發現右側有同向直行
    騎乘「慢車」腳踏車之被害人洪邱菊廷直行，而逕行右轉彎
    ，乃肇致本件死亡車禍，顯然粗心大意，過失之情節尚非輕
    微，且造成被害人洪邱菊廷當場死亡不可挽回之重大損害，
    又因資力不足，迄尚未與被害人家屬達成民事和解，惟念其
    犯罪後自始至終坦承犯行，自首犯罪，犯罪後態度尚稱良好
    等一切情狀，酌予量處如主文所示之刑。
、適用之法律：
（一）刑事訴訟法第四百五十二條、第二百七十三條之一第一項
      、第二百九十九條第一項前段。
（二）刑法第二百七十六條第二項、第六十二條前段。
（三）刑法施行法第一條之一第一項、第二項前段，判決如主文
      。
本案經檢察官鄒茂瑜到庭執行職務。
中　　華　　民　　國　九十六　年　一　　月　　三十一　日
                                臺灣新竹地方法院交通法庭
                                    法  官    汪　銘  欽
以上正本證明與原本無異。
如不服本判決應於收受本判決後十日內向本院提出上訴書狀，其
未敘述上訴理由者，並得於提起上訴後十日內向本院補提理由書
狀( 均須按他造當事人之人數附繕本 )「切勿逕送上級法院」。
中　　華　　民　　國　九十六　年　一　　月　　三十一　日
                                    書記官    陳　秀　子
附錄論罪科刑法條：
刑法第二百七十六條
一、因過失致人於死者，處二年以下有期徒刑、拘役或二千元以
    下罰金。
二、從事業務之人，因業務上之過失犯前項之罪者，處五年以下
    有期徒刑或拘役，得併科三千元以下罰金。
